臺灣高等法院臺中分院民事判決
109年度上易字第385號
上  訴人  即
附帶被上訴人  統聯汽車客運股份有限公司

法 定代理 人  呂奇峯
訴 訟代理 人  王叔榮律師
附帶被上訴人  黃清秀
被 上訴人 即
附 帶上訴 人  詹佳憬
被  上訴  人  劉蕙慈

上   二   人
訴 訟代理 人  陳薇律師                              
受告知訴訟人  新安東京海上產物保險股份有限公司


法 定代理 人  陳忠鏗

上列當事人間請求損害賠償事件，上訴人對於中華民國109年5月
13日臺灣臺中地方法院107年度重訴字第647號第一審判決提起上
訴，被上訴人詹佳憬並提起附帶上訴，本院於111年5月18日言詞
辯論終結，判決如下：
    主  文
一、上訴駁回。
二、原判決關於駁回附帶上訴人後開第三項之訴部分，及該部分
    假執行之聲請，暨訴訟費用(除減縮部分外)之裁判均廢棄。
三、附帶被上訴人應連帶給付附帶上訴人新臺幣661萬7,603元，
     及自民國107年6月20日起至清償日止，按年息5%計算之利
    息。
四、其餘附帶上訴駁回。
五、第一、二審訴訟費用(除減縮部分外)，關於上訴部分，由上
    訴人負擔；關於附帶上訴部分，由附帶被上訴人連帶負擔98
    %，餘由附帶上訴人負擔。
六、本判決所命給付部分，於附帶上訴人以新臺幣220萬5,867元
    為附帶被上訴人供擔保後得假執行，但附帶被上訴人如以新
    臺幣661萬7,603元為附帶上訴人預供擔保，得免為假執行。
    事實及理由
壹、程序方面：
一、按連帶債務人中之一人提出上訴，亦須非基於個人關係之抗
    辯，且經法院認為有理由者，始有民事訴訟法第56條第1款
    之適用，其上訴效力始及於其他連帶債務人即共同訴訟人(
    最高法院41年台抗字第10號裁判先例、93年度台上字第62號
    判決參照)。查上訴人統聯汽車客運股份有限公司(下稱統聯
    公司)主張被上訴人應負與有過失責任，而提起上訴等情，
    此有上訴理由狀附卷可參(見本院卷一第57-61頁)，足徵統
    聯公司基於非個人原因關係抗辯而提起上訴，惟其上訴無理
    由(詳如後述)，則其上訴效力不及於同造之黃清秀(與統聯
    公司合稱統聯公司等2人)，合先敘明。　　
二、次按民事訴訟採處分權主義，原告應於起訴時，依民事訴訟
    法第244條第1項第2款、第3款規定，表明及特定其作為訴訟
    上請求之訴訟標的及其原因事實、應受判決事項之聲明。而
    原告就同一訴訟標的法律關係下之不同請求項目間，在原應
    受判決事項聲明之範圍內，將請求金額予以流用，自非法所
    不許，且無「將原訴變更或追加他訴」或「擴張應受判決事
    項之聲明」之情形(最高法院107年度台上字第3號判決參照)
    。查被上訴人詹佳憬提起附帶上訴後，將在原審請求之減少
    勞動能力損害之一部，於未逾起訴請求金額內，改列為精神
    慰撫金請求，於法洵無不合，併先敘明。
貳、實體方面：
一、被上訴人主張：
　　黃清秀受僱於統聯公司擔任司機，於民國106年5月7日凌晨
    零時16分許，駕駛車牌號碼000-00號營業大客車(下稱甲車)
    ，沿臺中市烏日區環中路6段高架道路由北往南方向行駛，
    行經編號18860號燈桿旁時，本應注意兩車併行之間隔，並
    隨時採取必要之安全措施，且不得跨越槽化線，以免發生危
    險，而當時天候晴，夜間有照明，柏油路面乾燥、無缺陷、
    無障礙物，視距良好，並無不能注意之情事，竟疏未注意，
    貿然跨越槽化線往右駛入機車道，適詹佳憬駕駛車牌號碼00
    0-0000號普通重型機車(下稱乙車)附載被上訴人劉蕙慈，同
    向行駛在機車道上，致甲車右後車身碰撞乙車前車頭，乙車
    因而倒地，詹佳憬並受有左小腿壓砸傷合併腔室症候群、左
    側脛後動脈損傷、左手掌開放性傷口合併小魚際肌撕裂傷、
    左臉撕裂傷、左側顴骨骨折、雙眼視力衰退、左手掌尺側面
    麻木疑遠端尺神經損傷、左小腿脛側神經麻木等傷害，劉蕙
    慈則受有左肩挫傷、左側手肘擦傷、左手及左足擦挫傷、左
    腳踝深部擦傷等傷害。統聯公司既為黃清秀之僱用人，其等
    就被上訴人因本件車禍所受損害，應負連帶賠償責任。爰依
    民法第184條第1項前段、第188條第1項前段、第193條第1項
    、第195條第1項前段規定，請求統聯公司等2人應連帶給付
    詹佳憬新臺幣(下同)720萬6,350元(扣除原審准37萬2,493元
    及已領取強制汽車責任保險金11萬6,254元後，應再給付671
    萬7,603元，詳如附表欄所示)，及自刑事附帶民事起訴狀
    繕本送達翌日(即107年6月20日)起至清償日止，按年息5%計
    算之利息(以下分稱720萬6,350元本息、671萬7,603元本息)
    ；並請求統聯公司等2人應連帶給付劉蕙慈15萬0,078元，及
    自107年6月20日起至清償日止，按年息5%計算之利息(下稱1
    5萬0,078元本息；詳如附表欄所示)。
二、統聯公司等2人則以：
　　本件車禍係詹佳憬駕駛乙車超速，且疏未注意前狀況所致，
    詹佳憬應負主要肇事責任，詹佳憬既為劉蕙慈之使用人，是
    被上訴人均應負與有過失責任。又詹佳憬雙眼創傷性視神經
    病變致視力衰退，與本件車禍無關，其請求關於此傷害所減
    損勞動能力損害與酌加精神慰撫金，均無依據。至原審判准
    劉蕙慈請求各項金額已至允當，惟仍應負與有過失責任等語
    ，資為抗辯。 　　
三、兩造之聲明：　
  ㈠統聯公司之上訴聲明：
  ⒈原判決不利於統聯公司部分廢棄。
  ⒉上開廢棄部分，被上訴人在第一審之訴及假執行聲請均駁回
    。
  ㈡被上訴人之答辯聲明：
　  上訴駁回。
  ㈢詹佳憬之附帶上訴聲明：
  ⒈原判決關於駁回詹佳憬後開第二項之訴及假執行之聲請均廢
    棄。
  ⒉統聯公司等2人應再連帶給付詹佳憬671萬7,603元本息。
  ⒊願供擔保，請准宣告假執行。　 
  ㈣統聯公司等2人之附帶上訴之答辯聲明：
  ⒈附帶上訴駁回。
  ⒉如受不利之判決，願供擔保請准宣告免為假執行。
四、兩造不爭執事項：
  ㈠黃清秀受僱於統聯公司擔任司機。
  ㈡黃清秀於106年5月7日凌晨零時16分許，駕駛統聯公司所有甲
    車，沿臺中市烏日區環中路6段高架道路由北往南方向行駛
    ，行經編號18860號燈桿旁時，疏未注意，貿然跨越槽化線
    往右駛入機車道，適詹佳憬駕駛乙車附載劉蕙慈，同向行駛
    在機車道上，致甲車右後車身碰撞乙車前車頭，乙車因而倒
    地，詹佳憬因此受有左小腿壓砸傷合併腔室症候群、左側脛
    後動脈損傷、左手掌開放性傷口合併小魚際肌撕裂傷、左臉
    撕裂傷、左側顴骨骨折、雙眼視力衰退、左手掌尺側面麻木
    疑遠端尺神經損傷、左小腿脛側神經麻木等傷害，劉蕙慈則
    因此受有左肩挫傷、左側手肘擦傷、左手及左足擦挫傷、左
    腳踝深部擦傷等傷害(見原審卷一第5-8、115-116頁)。
  ㈢本件車禍經臺中市車輛行車事故鑑定委員會鑑定認為：黃清
    秀駕駛甲車(民營客運大客車)，不當跨槽化線駛入機慢車道
    ，疏未注意右側車輛行駛動態右偏行駛，與右側車輛(指乙
    車)發生碰撞，為肇事原因；詹佳憬駕駛乙車(普通重型機車
    )，無肇事因素等情，此有該會107年1月5日中市車鑑000000
    0案鑑定意見書可參【見臺灣臺中地方檢察署(下稱臺中地檢
    )106年度他字第8103號偵查卷(下稱他字卷)第51-52頁面；
    偵查起訴案號：108年度偵字第8195號，此為黃清秀所涉業
    務過失傷害刑案，以下泛稱刑案】。嗣經原法院囑託臺中市
    車輛行車事故鑑定覆議委員會鑑定，作成結論為同前揭鑑定
    意見，亦有臺中市交通事件裁決處108年11月5日中市交裁管
    字第00000000000號函可參(見原審卷二第23頁)。
  ㈣黃清秀駕駛甲車碰撞詹佳憬騎乘乙車之行為，業經刑事法院
    以業務過失傷害罪，判處有期徒刑4月【刑案案號：臺灣臺
    中地方法院(下稱臺中地院)107年度交簡字第393號、107年
    度交簡上字第289號】，業已確定(見原審卷一第5-8、115-1
    16頁)。
五、兩造爭執事項：
  ㈠詹佳憬依民法第184條第1項前段、第188條第1項前段、第193
    條第1項、第195條第1項前段規定，請求統聯公司等2人應連
    帶給付720萬6,350元本息(統聯公司等2人爭執勞動能力減損
    、撫慰金及與有過失等)，有無理由？
  ㈡劉蕙慈依民法第184條第1項前段、第188條第1項前段、第193
    條第1項、第195條第1項前段規定，請求統聯公司等2人應連
    帶給付15萬0,078元本息(統聯公司等2人僅爭執應否負與有
    過失責任)，有無理由？
六、本院之判斷： 
　㈠與有過失部分：
　⒈按民法第217條第1項規定「損害之發生或擴大，被害人與有
    過失者，法院得減輕賠償金額，或免除之」，是就損害之發
    生或擴大，被害人具有過失，復與加害人之過失為共同原因
    ，且被害人之過失與損害之發生或擴大具有相當因果關係，
    倘不具該等要件，殊難認被害人與有過失。
　⒉統聯公司等2人雖辯稱詹佳憬騎乘乙車超速且未注意車前狀況
    ，被上訴人應負與有過失責任云云。
　⒊惟依詹佳憬迭於刑案警詢與偵查時陳稱本件車禍發生始末，
    伊當時以30-40公里騎乘乙車於慢車道上，詎黃清秀駕駛甲
    車突然跨越槽化線往右駛入機車道，致伊閃避不及，甲車右
    後輪網遂撞及乙車左側把手，致其人車倒地等情(見他字卷
    第19-20、37-38頁)，核與劉蕙慈、黃清秀分別於刑案警詢
    或偵查時所述甲乙車行進方向與碰撞位置，及黃清秀自承駕
    駛甲車靠右行駛於慢車道，與甲車右後側車網破損各情，均
    無不合(見他字卷第17、38、42頁)；亦核與甲車行車紀錄器
    錄影光碟顯示甲車右方有機車出現之閃光，隨即消失乙情(
    見他字卷第58頁)，洵無不合。此外，復有相符之道路交通
    事故現場圖、道路交通事故調查報告表㈠可稽(見他字卷第14
    、15頁)。凡此，足認黃清秀駕駛甲車貿然跨越槽化線往右
    駛入機車道，致詹佳憬同向騎乘之乙車，閃避不及，而遭甲
    車碰撞，應無疑義。至統聯公司等2人辯稱詹佳憬超速與未
    注意車前狀況云云，始終未能舉證以實其說，且悖於前述客
    觀事證，自難採信。
　⒋本件車禍迭經囑託鑑定，經鑑定機關咸認黃清秀駕駛甲車，
    不當跨槽化線駛入機慢車道，疏未注意右側車輛行駛動態右
    偏行駛，與右側之乙車發生碰撞，為肇事原因，即違反道路
    交通標誌標線號誌設置規則第171條第1項禁止跨越槽化線規
    定，並違反道路交通安全規則第94條第3項注意兩車併行間
    隔及隨時採取必要安全措施規定；又黃清秀因此經刑事法院
    ，以業務過失傷害罪，判處有期徒刑4月確定(見兩造不爭執
    事項第㈢㈣項)。準此，可見黃清秀前揭不當駕駛行為，始為
    本件車禍唯一肇事原因，應無疑義。
　⒌本件車禍肇事原因極為明確，則統聯公司再聲請囑託逢甲大
    學車輛行車事故鑑定研究中心鑑定肇事原因，應無必要。
　⒍從而，統聯公司等2人辯稱詹佳憬超速與未注意車前狀況，為
    主要肇事原因云云，不足採信。
　㈡詹佳憬部分：
　⒈眼傷視力衰退疑義部分：
　⑴詹佳憬於本件車禍前為求職需要，曾於105年9月21前往苗栗
　　縣頭份市重光醫院健康檢查，檢查結果左眼裸視1.0、右眼
　　裸視0.9，未見雙眼視力有何異常之情形，此有健康檢查紀
　　錄表附卷可參(見原審卷一第212頁)。準此，應可排除詹佳
　　憬有何眼部舊疾。
　⑵詹佳憬於本件車禍前在大立光電股份有限公司(下稱大立公
　　司)擔任助理工程師，其工作內容乃機台維修、設備維護，
　　有時需電腦紀綠，無須操作精密儀器，工作環境光線充足，
　　此有大立公司110年7月21日出具之證明書附卷可佐(見本院
　　卷二第111頁)。準此，應可排除詹佳憬眼傷視力衰退與其工
　　作之關聯性。
　⑶有關詹佳憬雙眼創傷性視神經病變、雙眼視力衰退，是否因
　　中山醫學大學附設醫院(下稱中山附醫)106年8月16日診斷證
　　明書記載「左臉撕裂傷(約2.5公分、共計7針)、「左側顴骨
　　骨折」等傷害(即本件車禍外傷)所致，經本院依詹佳憬之聲
　　請，隨函檢送全卷【內含詹佳憬之亞洲大學附屬醫院(下稱
　　亞大醫院)病歷資料、中山附醫病歷資料】，囑託中國醫藥
　　大學附設醫院(下稱中國附醫)鑑定前述事項。嗣經中國附醫
　　以110年4月20日院醫行字第0000000000號函復鑑定意見書，
　　其上載明鑑定意見「追溯亞洲大學附設醫院病歷記載，106
　　年8月7日眼科初診為車禍外傷併眼窩骨折，裸視(右)0.3(左
　　)0.3；最佳矯正視力(右)0.8(左)0.9；106年11月27日最佳
　　矯正視力(右)0.7(左)0.5；107年1月1日最佳矯正視力(右)
　　0.5(左)0.3；107年2月5日最佳矯正視力(右)0.5(左)0.5；1
　　07年4月9日最佳矯正視力(右)0.7(左)0.7；107年4月20日-1
　　07年4月23日因雙眼視神經疾患住院靜脈注射類固醇治療，
　　惟視力仍持續惡化未改善。病人(指詹佳憬)於109年9月7日
　　於中國醫藥大學附設醫院眼科初診，最佳矯正視力(右)0.2
　　(左)0.2；109年9月18日雙眼視野缺損；110年2月15日最佳
　　矯正視力(右)0.2(左)0.2；病人通過詐盲檢測，雙眼視野缺
　　損，110年2月16日視覺誘發電位右側延遲，110年2月20日核
　　磁共振掃描無腦内特殊病灶。綜合亞洲大學附屬醫院、中國
　　醫藥大學附設醫院病史、病程偏向雙眼創傷性視神經病變臨
　　床表現，而雙眼視力衰退亦可能源於中山醫學大學附設醫院
　　106年所記載外傷所致遲延性併發症」(見本院卷二第15頁)
　  。準此，再參以中國附醫已詳參亞大醫院、臺中榮民總醫院
　　(下稱臺中榮總)所為臨床檢查，並以詐盲檢測、核磁共振掃
　　描及其他臨床檢查(見本院卷二第15頁)，復參酌各家醫院全
　　部病歷資料，因此排除腦内特殊病灶或眼部舊疾，而得出詹
　　佳憬病程偏向雙眼創傷性視神經病變臨床表現，而雙眼視力
　　衰退亦可能源於中山附醫診斷書記載外傷所致遲延性併發症
　　，其鑑定程序堪稱嚴謹，所憑理由亦為具體翔實，且核與前
　　述詹佳憬並無眼部舊疾或病史，俱無不合，自屬專業鑑定意
　　見，應堪採認。
　⑷至原審與本院各依詹佳憬或統聯公司之聲請，先後囑託臺中
    榮總鑑定或補充鑑定詹佳憬眼傷成因，據臺中榮總先後以10
    9年1月30日中榮醫企字第00000000000號、110年11月15日中
    榮醫企字0000000000號函分別檢附鑑定書、補充鑑定書，其
    上鑑定結果均記載無法判斷視力衰退原因及是否與其傷害有
    關(見原審卷二第49-51頁、本院卷二第159-162頁)。惟該補
    充鑑定書亦載明雖無明顯視神經萎縮情形，但創傷性視神經
    病變是因外力導致視神經受損及病變，核與中國附醫111年3
    月22日院醫行字第00000000號函記載「從本院視神經結構檢
    查結果，目前尚未發現詹佳憬君有明顯視神經構造萎縮之情
    形，但在視神經功能檢查上發現有視神經傳導延遲和視神經
    缺損...視野缺損不會造成視神經萎縮，而是視神經萎縮會
    造成視野缺損」意旨(見本院卷二第243頁)，不謀而合。是
    以，綜觀中國附醫與臺中榮總所為鑑定意見，兩相參照，足
    見詹佳憬眼傷視力衰退之成因，應可排除眼部舊疾或其他身
    體內在因素，但無法全然排除其視神經缺損乃外力傷害所致
    。  
  ⑸從而，詹佳憬主張其眼傷視力衰退原因與本件車禍有關，尚
　  非全然無據，應可採認。至統聯公司等2人援引臺中榮總所
　  為無法判斷之鑑定意見為據，否認與本件車禍有關，自非可
　  採。
　⒉損害賠償部分：
　⑴按「因故意或過失，不法侵害他人之權利者，負損害賠償責
    任」、「受僱人因執行職務，不法侵害他人之權利者，由僱
    用人與行為人連帶負損害賠償責任」、「不法侵害他人之身
    體或健康者，對於被害人因此喪失或減少勞動能力或增加生
    活上之需要時，應負損害賠償責任。」、「不法侵害他人之
    身體、健康...被害人雖非財產上之損害，亦得請求賠償相
    當之金額」，民法第184條第1項前段、第188條第1項前段、
    第193條第1項、第195條第1項前段分別定有明文。
　⑵查黃清秀受僱於統聯公司擔任司機，並於前揭時地執行公司
    之司機職務，而駕駛甲車碰撞肇事，不法侵害詹佳憬成傷，
    則詹佳憬請求統聯公司等2人應連帶賠償，應有憑據。茲就
    詹佳憬再請求損害賠償各細項及金額(統聯公司等2人對於原
    判決認定應給付醫療費用、看護費用、增加生活上需要費用
    、工作損失、就醫交通費等金額均不再爭執，下不贅敘)，
    茲分述如後。
　⑶勞動能力減損部分： 
　①詹佳憬因本件車禍受有眼傷，先後經本院分別囑託中國附醫
　　、臺中榮總鑑定其勞動能力減損比例。嗣經中國附醫鑑定結
　　論為42%(見本院卷二第16-17頁)，臺中榮總鑑定結論則為18
　　%(見本院卷二第171、173頁)。惟本院肯認中國附醫前述鑑
　　定結論較為可採，茲分述如後。
　②中國附醫與臺中榮總關於勞動能力減損之評估，均以美國醫 
    學會「永久障礙評估指引」估算之全人障礙百分比為基準，
    依序調整未來收入能力降低、職業調整、年齡調整後得到永
    久失能評比，是此部分其等所為鑑定程序與水準，固難分軒
    輊。惟詹佳憬係110年2月15日前往中國附醫鑑定檢查視力，
    得出最佳矯正視力左、右眼均為0.2(見本院卷二第15頁)；
    復於110年9月15日、同年10月6日前往臺中榮總鑑定檢查視
    力，得出最佳矯正視力左、右眼各0.4、0.5(見本院卷二第1
    71頁)。詹佳憬復於110年12月6日自行前往中國附醫檢查視
    力，得出矯正視力左、右眼各0.05，此有中國附醫眼科技術
    治療檢查單在卷可稽(見本院卷二第219頁)。是以，自應以
    中國附醫前述鑑定結論，作為評估減損勞動能力之標準，始
    與事實較為契合。
　③茲依勞動基準法第54條第1項第1款勞工強制退休年齡65歲之
    規定，上訴人為81年2月6日出生(見原審卷一第17頁)，則其
    請求自本件車禍發生日起至年滿65歲止之勞動能力減少損害
    (尚可勞動年齡未滿40年，僅請求38年)，即有憑據。又詹佳
    憬於本件車禍發生時平均月薪為5萬2,000元，為統聯公司等
    2人所不爭執，則其每年勞動能力減損金額應為11萬2,320元
    (計算式：52,000×12 ×42%＝262,080)，依霍夫曼式計算法扣
    除中間利息(首期給付不扣除中間利息)，核計其總金額為56
    6萬7,603元【計算式：262,080×21.00000000＝5,667,603。
    其中21.00000000為年別單利5%第38年霍夫曼累計係數。採
    四捨五入，元以下進位】。
　④承上，詹佳憬因本件車禍受傷之勞動能力減損金額為566萬7,
    603元。　
　⑷精神慰撫金部分：
  ①詹佳憬主張本件車禍致其身心受創，除原審判賠25萬元精神
    慰撫金外，再請求賠償105萬元等語。
　②惟按慰藉金之賠償，須以人格權遭遇侵害，使精神上受有痛
    苦為必要，其核給之標準固與財產上損害之計算不同，然非
    不可斟酌雙方身分、資力與加害程度，及其他各種情形核定
    相當之數額(最高法院51年台上字第223號判決先例參照)。
    而所謂「相當」，應以實際加害情形及被害人之身分、地位
    與加害人之經濟情況等關係定之。查詹佳憬學歷大學畢業，
    本件車禍發生前在大立公司擔任助理工程師，月入5萬2,000
    元，名下無不動產；黃清秀學歷國中肄業，擔任司機，月入
    約4萬多元，名下有不動產，業據其等分別陳明在卷(見原審
    卷一第15、76頁)，及統聯公司資本總額為25億元，以上亦
    有稅務電子閘門財產所得調件明細表、商工登記公司資料查
    詢在卷可稽(見原審卷一證物袋、本院卷一第87-88頁)。本
    院據此審酌雙方學經歷、經濟狀況、黃清秀係過失肇事，及
    詹佳憬傷勢非輕，倍受疼痛眼傷折磨，及眼傷視力衰退所造
    成工作與生活諸多不便等一切情狀，因認其可請求精神慰撫
    金120萬元，始為允當。逾此範圍，即屬過高，不應准許。
    換言之，詹佳憬可再請求金額為95萬元(計算式：1,300,000
    －250,000＝950,000)。
　⒊從而，詹佳憬於本件車禍損害金額為699萬0,096元(計算式：
    醫療費用84,585＋看護費用88,000＋增加生活需要費用850＋工
    作損失12,212＋就醫交通費53,100＋減少勞動能力損害5,667,
    603＋精神慰撫金1,200,000－強制汽車責任保險金116,254＝6,
    990,096)。經扣除原判決判准給付37萬2,493元，詹佳憬可
    再請求金額為661萬7,603元(計算式：6,990,0000－000,493＝
    6,617,603)。  
　㈢劉蕙慈部分：
　  詹佳憬既無須負與有過失責任，則劉蕙慈亦同。再佐以統聯
    公司等2人既不爭執原判決判准劉蕙慈各項請求，則統聯公
    司等2人依與有過失規定，抗辯減免給付金額，應無依據。
七、綜上所述，被上訴人(詹佳憬、劉蕙慈)各依民法第184條第1
    項前段、第188條第1項前段、第193條第1項、第195條第1項
    前段規定，請求統聯公司等2人分別連帶給付699萬0,096元
    、15萬0,078元，及均自107年6月20日起至清償日止，按年
    息5%計算之利息部分，為有理由，應予准許；逾此部分之請
    求，為無理由，不應准許。從而原審就上開應准許部分，判
    命統聯公司等2人應連帶給付被上訴人(詹佳憬、劉蕙慈)各3
    7萬2,493元本息、15萬0,078元本息，並分別諭知兩造供擔
    保後，「得」、「免」假執行，核無不當，統聯公司上訴意
    旨指摘原判決此部分不當，求予廢棄改判，為無理由，應駁
    回其上訴。又詹佳憬提起附帶上訴，請求統聯公司等2人應
    再連帶給付671萬7,603元本息部分，於661萬7,603元本息範
    圍內為有理由，應予准許，自應由本院將原判決此部分廢棄
    改判如主文第三項所示，至逾此部分所為請求，則無理由，
    不應准許，此部分之附帶上訴應予駁回。又本判決所命給付
    部分，兩造均陳明願供擔保宣告「准」、「免」假執行，經
    核均無不合，爰分別酌定相當擔保金額准許之。
八、本件事證已臻明確，且詹佳憬本人於言詞辯論期日已到庭陳
    述，則其再聲請訊問其母李雪慧，以明其於本件車禍後之身
     心狀況，核無必要；又兩造其餘之攻擊或防禦方法及所用
    之證據，經本院斟酌後，認為均不足以影響本判決之結果，
    爰不逐一論列，附此敘明。
九、據上論結，本件統聯公司之上訴為無理由，詹佳憬之附帶上
    訴為一部有理由、一部無理由，依民事訴訟法第450條、第4
    49條第1項、第79條、第78條、第85條第2項、第463條、第3
    90條第2項、第392條第2項，判決如主文。
中　　華　　民　　國　　111 　年　　6 　　月　　8 　　日
    　　      民事第二庭  審判長 法　官  楊 國 精
　　　　　　　　　　　　         法　官  陳 得 利
      　　　　　　　　　　       法  官  陳 正 禧       
正本係照原本作成。             
如不服本判決，應於收受送達後二十日內向本院提出上訴書狀，
其未表明上訴理由者，應於提出上訴後二十日內向本院補提理由
書狀（均須按他造當事人之人數附繕本）。因疫情而遲誤不變期
間，得向法院聲請回復原狀。
上訴時應提出委任律師或具有律師資格之人之委任狀。委任有律
師資格者，另應附具律師資格證書及釋明委任人與受任人有民事
訴訟法第四百六十六條之一第一項但書或第二項所定關係之釋明
文書影本。如委任律師提起上訴者，應一併繳納上訴裁判費。

                                 書記官  陳 三 軫   
　　　　　　　　　　　　　　　　　
中　　華　　民　　國　　111 　年　　6 　　月　　8 　　日

　　　　　　　　　　　　　　
附表(貨幣單位：新臺幣元)：      項目 詹佳憬請求 ⑴一審請求金額 ⑵一審判准金額 ⑶二審請求金額   (再給付金額) ⑷二審判准金額 　(再給付金額) 劉蕙慈請求 ⑴一審請求金額 ⑵一審判准金額 ⑶二審請求金額 　(再給付金額) ⑷二審判准金額 　(再給付金額) 備註(詹佳憬主張損害細節)  １ 醫療費用 ⑴8萬4,585元 ⑵8萬4,585元 ⑶8萬4,585元 　(0) ⑷8萬4,585元 　(0) ⑴1萬2,745元 ⑵1萬2,745元 ⑶1萬2,745元 　(0) ⑷1萬2,745元   (0)   ２ 除疤費用 ----- ⑴7萬2,000元 ⑵7萬2,000元 ⑶7萬2,000元 　(0) ⑷7萬2,000元 　(0)   ３ 看護費用  ⑴8萬8,000元 ⑵8萬8,000元 ⑶8萬8,000元 　(0) ⑷8萬8,000元 　(0) ----- 其母李雪慧看護40日、每日2,200元  ４ 增加生活上需要費用  ⑴850元 ⑵850元 ⑶850元 　(0) ⑷850元 ----- 購買助行器    ５ 工作損失 ⑴1萬2,212元 ⑵1萬2,212元 ⑶1萬2,212元 　(0) ⑷1萬2,212元 　(0)　 ⑴2萬4,630元 ⑵2萬4,630元 ⑶2萬4,630元 　(0) ⑷2萬4,630元 　(0) 自106年5月7日至同年6月10日病假扣款1萬2,212元(月薪5萬2,000元)  ６ 就醫交通費用 ⑴5萬3,100元 ⑵5萬3,100元 ⑶5萬3,100元 　(0) ⑷5萬3,100元 　(0) ⑴7,605元 ⑵7,605元 ⑶7,605元 　(0) ⑷7,605元 　(0)   ７ 減少勞動能力損失 ⑴622萬6,413元 ⑵0元 ⑶566萬7,603元 　(566萬7,603元) ⑷566萬7,603元 　(566萬7,603元) ---- ⑴每年喪失勞動能力   損害為26萬2,080元   (計算式：52,000×1   2×42%＝262,080) ⑵全部損害額566萬7,    603元(計算式：26    2,080×21.0000000    5＝5,667,603)  ８ 精神慰撫金 ⑴80萬元 ⑵25萬元 ⑶130萬元 　(105萬元) ⑷120萬元 　(95萬元) ⑴20萬元 ⑵5萬元 ⑶5萬元 　(0) ⑷5萬元 　(0)        合計  ⑴726萬5,160元 ⑵48萬8,747元 ⑶720萬6,350元 　(671萬7,603元) ⑷710萬6,350元 　(699萬0,096元) ⑴31萬6,980元 ⑵16萬6,980元 ⑶16萬6,980元 　(0) ⑷16萬6,980元 　(0)  扣除強制汽車責任保險金前後金額  ⑴48萬8,747元 ⑵37萬2,493元 ⑶710萬6,350元 ⑷673萬3,857元  (661萬7,603元)  ⑴16萬6,980元 ⑵15萬0,078元 ⑶16萬6,980元 ⑷15萬0,078元 　(0) 詹佳憬、劉蕙慈各領取強制汽車責任保險金11萬6,254元、1萬6,902元 過失相抵前後金額  ----- -----